【裁判字號】    89,台上,2038
【裁判日期】    890907
【裁判案由】    清償債務
【裁判全文】
最高法院民事判決                              八十九年度台上字第二○三八號
    上 訴 人  甲○○
    被上訴人  乙○○
右當事人間請求清償債務事件，上訴人對於中華民國八十八年六月二十九日台灣高等
法院台南分院第二審判決（八十六年度上字第四一五號），提起上訴，本院判決如左
：
    主  文
上訴駁回。
第三審訴訟費用由上訴人負擔。
    理  由
本件被上訴人主張：上訴人與訴外人劉宏添合夥養殖漁類，共同於民國八十四年間提
供設計圖，委託伊承攬製作養殖桶共六個，總價新台幣（下同）一百二十七萬元，嗣
另追加修改費每桶二萬六千元，合計一百四十二萬六千元，伊已製作完成並交付上訴
人驗收，而上訴人尚欠八十五萬六千元未付等情，爰依承攬之法律關係，求為命上訴
人如數給付並加計法定遲延利息之判決。
上訴人則以：系爭養殖桶係由訴外人方連興承攬製作，被上訴人只是仲介人，其請求
伊給付報酬，當事人不適格。又縱令被上訴人為承攬人，惟一個養殖桶之承攬費用為
二十二萬元，總價為一百三十二萬元，被上訴人請求伊給付八十五萬六千元，亦有不
合。又系爭養殖桶，並未按伊取得專利之設計圖製造，致使用後破裂不堪使用，該瑕
疵又不能修補回復，伊得依民法第四百九十二條、第四百九十四條規定，聲明解除契
約或請求減少報酬等語，資為抗辯。
原審以：上訴人與訴外人劉宏添合夥養殖漁類，共同委託被上訴人承攬製作養殖桶共
六個，被上訴人已製作完成交付上訴人驗收，經證人劉宏添、蘇憲宗結證屬實，復為
上訴人所自認，而被上訴人承攬製作養殖桶六個，嗣另追加修改費每桶二萬六千元，
亦經證人劉宏添結證在卷，上訴人尚欠八十五萬六千元迄未給付等情，並有支票影本
及退票理由單、養殖桶設計圖為證，堪信為真實。查兩造之承攬契約未約定系爭養殖
桶必須由被上訴人親自製造，被上訴人雖將養殖桶交由訴外人方連興製作，核與債務
之本旨無違。上訴人復不能證明被上訴人為仲介人，其主張被上訴人非承攬契約當事
人，當事人不適格云云，應無可採。次查養殖桶於上訴人使用時發生破裂致不堪使用
，其原因究係設計不當或使用不當，無從鑑定，有財團法人工業技術研究院分析檢驗
報告一份在卷可稽。惟系爭養殖桶係依據上訴人及劉宏添所提供之設計圖製造，非以
上訴人所申請專利之設計圖為憑，業據證人劉宏添結證明確，是不論為設計不當或使
用不當，究非被上訴人承攬施工不當，自非可歸責於被上訴人，上訴人主張解除契約
或請求減少報酬，洵屬無據。上訴人另以被上訴人承攬養殖桶之價錢與證人方連興承
作之價錢，每個價差六、七萬元為由，而主張被上訴人有偷工減料之情形云云，然未
舉證以實其說，亦無可採。末查，系爭承攬報酬，係上訴人與劉宏添之合夥債務，於
劉宏添退夥後已由上訴人為債務之承擔，並通知被上訴人，有承諾書可資證明，上訴
人亦交付支票予被上訴人，自應由上訴人負給付系爭承攬報酬之義務。從而，被上訴
人本於承攬之法律關係，請求上訴人給付八十五萬六千元及其法定遲延利息，為有理
由，應予准許。爰維持第一審所為上訴人敗訴之判決，駁回其上訴，經核於法洵無違
背。查上訴人與劉宏添合夥養殖漁類，共同委託被上訴人承攬製作系爭養殖桶，於劉
宏添退夥後已為債務之承擔，既為原審合法確定之事實。而依卷附台灣高等法院高雄
分院檢察署八十六年度議字第六號處分書記載，上訴人告訴被上訴人詐欺一案，上訴
人自承與劉宏添合夥養殖漁類，合夥期間劉宏添曾委託被上訴人承攬製作系爭養殖桶
，被上訴人製作並安裝完成等語（見一審促字卷證一），原審認被上訴人為承攬人，
並無不合。上訴人於原審準備程序終結後始提出其夫葉瑞賢於八十五年十月三十日與
方連興及其太太之錄音譯文為證，並聲請訊問證人方連興及調查該錄音譯文內容之真
正，用以證明被上訴人非承攬人，依民事訴訟法第二百七十六條之規定，自生失權之
效果，原審未予審究，尚難指為違法。又被上訴人承攬製作系爭養殖桶共六個，嗣另
追加修改費每桶二萬六千元等情，業經證人劉宏添於第一、二審審理中結證屬實（見
一審卷第三十二頁、二審卷第六十五、七十五頁），原審依據劉宏添之證言及上訴人
付款之支票認定，上訴人尚欠八十五萬六千元，亦無違誤。上訴論旨，猶執陳詞，就
原審取捨證據、認定事實之職權行使，指摘原判決不當，求予廢棄，非有理由。
據上論結，本件上訴為無理由，依民事訴訟法第四百八十一條、第四百四十九條第一
項、第七十八條，判決如主文。
中      華      民      國    八十九    年      九      月      七      日
                              最高法院民事第五庭
                                  審判長法官  蕭  亨  國
                                        法官  陳  淑  敏
                                        法官  葉  勝  利
                                        法官  謝  正  勝
                                        法官  高  孟  焄
      右正本證明與原本無異
                                              書  記  官
中      華      民      國    八十九    年      九      月    二十二    日


司法院資訊處製作；財團法人民間司法改革基金會備份。
